臺灣新北地方法院民事裁定
111年度消債救字第4號
聲  請  人  蘇昭華  
代  理  人  林蔚芯律師（法扶律師）  
上列聲請人依消費者債務清理條例聲請清算事件（本院111年消
債清字第46號），聲請暫免繳納費用，本院裁定如下：
    主  文
本件准予暫免繳納清算聲請費、郵務送達費、法院人員差旅費及
進行清算程序之必要費用。
    理  由
一、按債務人聲請清算而無資力支出消費者債務清理條例（下稱
    消債條例）第6條之費用者，得聲請法院以裁定准予暫免繳
    納。無資力支出費用之事由，應釋明之。關於更生或清算之
    程序，除本條例別有規定外，準用民事訴訟法之規定，消債
    條例第7條第1項、第2項、第15條分別定有明文。次按經分
    會准許法律扶助之無資力者，其於訴訟或非訟程序中，向法
    院聲請訴訟救助時，除顯無理由者外，應准予訴訟救助，不
    受民事訴訟法第108條規定之限制，雖為法律扶助法第63條
    所明定，惟得依消債條例清理債務之債務人，於申請法律扶
    助時，無須審查其資力，亦為法律扶助法第13條第2項第3款
    規定在案，是債務人固申請法律扶助獲准，尚無法釋明其無
    資力支出費用之事由，法院仍應就債務人之資力審酌是否准
    予訴訟救助。又按所謂無資力支出訴訟費用，係指窘於生活
    ，且缺乏經濟信用，並無籌措款項以支出訴訟費用之信用技
    能者而言（最高法院109年度台抗字第769號裁定意旨參照）
    。
二、本件聲請意旨略以：聲請人無力清償債務，前向財團法人法
    律扶助基金會臺北分會申請法律扶助獲准，足徵聲請人確無
    資力支出清算聲請費用，爰聲請准予訴訟救助，暫免繳納清
    算程序費用等語。
三、經查：聲請人向本院聲請清算，經本院以111年度消債清字
    第46號清算事件受理在案，此經本院依職權調取該案卷宗核
    閱無訛。又聲請人主張其無資力支出本件郵務送達費等費用
    之事實，業據其提出財團法人法律扶助基金會台北分會扶助
    律師接案通知書暨案件辦理情形回報單以為釋明，又依聲請
    人於清算程序陳報其平均月收入為打零工薪資近新臺幣（下
    同）2萬元，而其個人必要生活支出每月約18,600元及孝親
    費1,000元，有聲請人前於更生事件調解程序所陳報之全國
    財產稅總歸戶財產查詢清單、108年度綜合所得稅各類所得
    資料清單等件在卷可稽（見本院109年度司消債調字第680號
    卷第37頁、41頁），復有本院職權查詢聲請人109年度稅務
    電子閘門財產所得調件明細表附卷可參。綜上，聲請人現無
    可處分變價之財產，且其每月收入扣除每月必要支出後，確
    實無法一次繳納消債條例第6條所定清算聲請費、郵務送達
    費及聲請程序費用（本件原應命聲請人預納聲請費1,000元
    及郵務送達費3,060元）、法院人員差旅費及進行清算程序
    之必要費用，況聲請人已積欠本件聲請清算之債務，應難再
    向他人借貸，堪認聲請人確有窘於生活而缺乏經濟信用之無
    資力情事，是聲請人聲請暫免繳納清算聲請費、郵務送達費
    、法院人員差旅費及進行清算程序之必要費用，為有理由，
    應予准許。
四、依消債條例第7條第1項，裁定如主文。
中　　華　　民　　國　　111 　年　　4 　　月　　28　　日
                  民事第二庭  法　官　宋泓璟
以上正本係照原本作成。
本裁定不得抗告。
中　　華　　民　　國　　111 　年　　4 　　月　　28　　日
                              書記官  鄧筱芸